【裁判字號】    99,上易,470
【裁判日期】    990928
【裁判案由】    竊盜等
【裁判全文】
臺灣高等法院臺南分院刑事判決         99年度上易字第470號
上  訴  人
即  被  告  丁○○
上列上訴人因竊盜等案件，不服臺灣臺南地方法院99年度易字第
750號中華民國99年6月22日第一審判決（起訴案號：臺灣臺南
地方法院檢察署99年度偵字第5193號），提起上訴，本院判決如
下：
    主  文
上訴駁回。
    事  實
一、丁○○前因違反肅清煙毒條例等案件，經判處應執行有期徒
    刑15年3月（減刑後），甫於98年9月18日假釋出獄，詎渠猶
    不知悔改，而為下列犯罪行為：
  (1)丁○○意圖為自己不法之所有，基於竊盜之犯意，於99年2
    月22日或23日20時許，在臺南市○區○○○路一段86號國賓
    影城後方，持其所有之自行磨製之萬能鑰匙1支竊取乙○○
    所有，而於同月22日17時許，停置於該處之車牌號碼811─
    HBP 號山葉牌重型機車1部，得手後，將該機車騎至臺南縣
    仁德鄉某中古機車行，以新台幣（下同）5,000元之價格出
    售予綽號「邦仔」之男子（另案偵查中）。嗣乙○○之母錢
    麗娟於同月24日12時許，前往國賓影城後方，欲取回該機車
    時，始發覺遭竊。
  (2)丁○○又與綽號「阿強」之成年男子（另案偵查中），共同
    意圖為自己不法之所有，基於竊盜之犯意聯絡，於99年3 月
    13日15時30分至16時50分之間，在臺南市○區○○路30巷10
    弄17號前，由「阿強」以不詳方式，開啟己○○所有於同日
    15時30分許，停置於該處之車牌號碼9GJ─689號光陽牌重型
    機車鎖頭，發動後並由丁○○騎乘該車離去，而共同竊取己○○所有之前開機車。得手後，將該機車騎至臺南縣仁德鄉
    前揭中古機車行，以4,000元之價格出售予「邦仔」。嗣己○○於同日16時50分許，前往前開停置機車地點，欲取用該
    機車時，始發覺失竊。
  (3)丁○○復意圖為自己不法之所有，於99年3月30日上午10 時
    許，在臺南市○區○○路二段102號果菜市場第三棟前機車
    停車場，持其所有之前開自行之磨製萬能鑰匙1支，將之插
    入丙○○所持有（為吳雅惠名義所有）停置在該處之車牌號
    碼797─HCV號重型機車電門鑰匙孔，著手竊取該機車時，因
    鑰匙不合尚未發動該機車，即為在旁用餐之丙○○發覺，而
    追出並大呼捉賊，丁○○即棄車奔逃，致其竊盜犯行未遂。
  (4)丁○○因竊取797─HCV號重型機車未遂而遭追捕，於同日上
    午10時19分許，奔逃至前開果菜市場第三棟後機車停車場時
    ，為期迅速逃逸，竟強行進入由戊○○駕駛，正在倒車欲離
    去之車牌號碼D2─7268號自小客車副駕駛座，而後基於使人
    行無義務之事之強制犯意，以脅迫方式喝令並無義務幫助丁○○逃離之戊○○立即駕車載伊逃離現場，惟為戊○○所拒
    ，丁○○乃將左腳跨入駕駛座，且抓住方向盤，致鄭淑貞倒
    車時大角度向左轉而撞及停置於左後方之他人車輛（毀損部
    分業經撤回告訴，另為不起訴處分），市場管理員黃羌維、
    尤國珍旋即前往圍捕丁○○，丁○○乃放棄並下車逃離而強
    制未遂。丁○○下車後復奔逃至前開果菜市場第二棟與第三
    棟間之停車場，強行進入甲○○所駕駛正欲離去之車牌號碼
    4808─XV號自小客車副駕駛座，另基於使人行無義務之事之
    強制犯意，以脅迫方式喝令並無義務幫助丁○○逃離之甲○○立即駕車載其逃離現場，甲○○拒絕並尖叫，黃羌維、尤
    國珍復適時趕至，合力將丁○○制伏於車內而強制未遂。嗣
    經據報趕至現場之員警逮捕，並扣得丁○○所有供行竊所用
    之自行磨製之萬能鑰匙1支。丁○○並於有偵查犯罪權限之
    員警發覺其有前開犯罪事實(1)之犯罪事實前，向員警坦承犯
    行，自首而接受裁判。
二、案經丁○○自首及臺南市警察局第三分局報請臺灣臺南地方
    法院檢察署檢察官偵查起訴。
    理  由
壹、證據能力方面：
一、按被告之自白非出於強暴、脅迫、利誘、詐欺、疲勞訊問、
    違法羈押或其他不正之方法，且與事實相符者，得為證據。
    刑事訴訟法第156條第1項定有明文。查本件被告於本院審理
    程序時，對於公訴檢察官提出被告於警詢時及偵查中之筆錄
    證據能力均不爭執，亦未抗辯其自白非出於任意性，復查無
    明顯事證足認檢察官及警察機關於製作該等筆錄時，有對被
    告施以法律所禁止之不正方法等情事，應認被告之自白均具
    有任意性，而具有證據能力。
二、次按被告以外之人於審判外之言詞或書面陳述，除法律有規
    定者外，不得作為證據。被告以外之人於審判外之陳述，雖
    不符前四條之規定，而經當事人於審判程序同意作為證據，
    法院審酌該言詞陳述或書面陳述作成時之情況，認為適當者
    ，亦得為證據。當事人、代理人或辯護人於法院調查證據時
    ，知有第159條第1項不得為證據之情形，而未於言詞辯論終
    結前聲明異議者，視為有前項之同意。刑事訴訟法第159 條
    第1項、第159條之5 分別定有明文。經查，證人即乙○○之
    母錢麗娟、己○○、丙○○、戊○○、甲○○、黃羌維、尤
    國珍於警詢時之言詞陳述，均係被告以外之人於審判外所為
    之言詞陳述，核其性質屬傳聞證據，依刑事訴訟法第159 條
    第1 項規定，本不具證據能力。惟查，被告對於前開證人於
    警詢時之筆錄，均表示無意見，亦未於言詞辯論終結前聲明
    異議，本院審酌渠等陳述時之客觀情狀，既無受違法詢問或
    影響證人陳述任意性等不適當之情況發生，其證述內容又與
    本件事實有相當之關聯性，復查無其他情節重大或使證人陳
    述可信度明顯過低之情事，依據前述刑事訴訟法第159條之5
    規定，證人即乙○○之母錢麗娟、己○○、丙○○、戊○○
    、甲○○、黃羌維、尤國珍於警詢時所為之言詞陳述自亦有
    證據能力。
三、又按除顯有不可信之情況外，公務員職務上製作之紀錄文書
    、證明文書亦得為證據，刑事訴訟法第159條之4第1 款定有
    明文。本件卷附車輛協尋電腦輸入單2 件、扣押物品目錄表
    、扣押物品收據均為公務員職務上製作之紀錄文書、證明文
    書，且無顯有不可信之情況存在，依刑事訴訟法第159條之4
    第1款規定，亦有證據能力。
四、末按卷附現場監視器翻拍照片均係以機械方式所留存之影像
    ，而扣案之自行磨製萬能鑰匙1 支，則係被告犯本件竊盜犯
    行所使用之工具，均非依憑人之記憶再加以轉述而得，是以
    上開各物證均非供述證據，殊無傳聞證據排除法則之適用，
    復無證據證明係公務員違背法定程序或經偽造、變造所取得
    ，而上開物證又與本件事實具有相當之關聯性，應認均有證
    據能力。
貳、實體部分
一、訊據被告丁○○對上揭事實欄所載一、(1)至(3)之竊盜犯罪事
    實固供認不諱，另對事實欄所載一、(4)之強制未遂犯罪事實
    則矢口否認，辯稱並無強制證人戊○○之犯行云云；惟查：
    前揭事實業據被害人乙○○之母錢麗娟、己○○、丙○○、
    戊○○、甲○○等人於警詢中就其等被害之情節指述綦詳，
    核與證人黃羌維、尤國珍二人於警詢中之證詞互核相符，且
    經證人戊○○於本院審理時到庭證稱：伊一上車，被告就開
    車門，被告有一隻腳跨到伊這邊來，且還有壹支鞋子留在駕
    駛座這邊。…被告有拉扯方向盤，車子怎麼轉也不清楚等語
    （本院卷第46頁），參酌被告於原審審理中已為認罪之意思
    表示（原審卷第36頁反面），是被告於本院審理中翻異前供
    ，辯稱並無強制犯行云云，核屬卸責飾詞不足採信。
二、此外，並有車輛協尋電腦輸入單2件、扣押物品目錄表、扣
    押物品收據、現場監視器翻拍照片、台南市警察局第一分局
    受理汽機車及一般竊案失竊現場勘驗表及照片6張等附卷可
    稽（警卷第19頁、第25至29頁、第21至24頁、第30至33頁）
    ，及被告自行磨製之萬能鑰匙1支扣案可佐。從而，本件事
    證明確，被告犯行堪予認定，應依法論科。
參、論罪科刑之理由
一、核被告所為，前開事實欄一、(1)、(2)之部分係犯刑法第320
    條第1項之竊盜罪；前開事實欄一、(3)之部分係犯刑法第320
    條第3項、第1項之竊盜未遂罪；前開事實欄一、(4)部分均係
    犯刑法第304條第2項、第1項之強制未遂罪（2罪）。
二、被告與成年男子「阿強」共犯前開犯罪事實一、(2)之犯行，
    2人間有犯意聯絡、行為分擔，均為共同正犯。再者，被告
    已著手於前開事實欄一、(3)、(4)部分所示犯罪行為之實行而
    未遂，均為未遂犯，爰各依刑法第25條第2項規定減輕其刑
    。
三、被告所犯前開刑法第320條第1項之竊盜罪（2罪）、刑法第
    320條第3項、第1項之竊盜未遂罪、刑法第304條第2項、第1
    項之強制未遂罪（2罪），犯意各別，行為亦殊，應分論併
    罰。
四、按對於未發覺之罪自首而受裁判者，得減輕其刑。但有特別
    規定者，依其規定，刑法第62條定有明文。被告主張前開事
    實欄一、(1)(2)之部分均係伊向警方自首主動供出案情，均應
    有刑法第62條之適用云云。經查：證人即承辦本案之臺南市
    警察局第三分局偵查隊偵查佐陳維德於原審證稱：「當初查
    獲被告時，一分局偵查隊已經知道被告其人並曾去被告家找
    被告好幾次未遇，一分局偵查隊接獲他們通報，就帶資料到
    他們轄區安中派出所瞭解，被告看到一分局偵查隊來時，就
    坦承偷竊這二件（指前開事實欄一、(1)(2)2件竊案）。一分
    局偵查隊就是因為有監視錄影，所以知道是被告行竊，並到
    被告家中找被告好幾次，他們附在卷內的監視器翻拍照片就
    是一分局偵查隊在安中派出所提供給他們的」、「（翻拍照
    片是東安路的現場，而國賓影城有無其他翻拍照片？）答：
    他們拿給我們的資料就是這些，…」等語（原審卷第37頁反
    面），參酌卷附監視錄影翻拍照片，其內容均為前開事實欄
    一、(2)所示之竊盜犯行，至於前開犯罪事實一、(1)竊盜犯行
    並無任何監視錄影記錄。換言之，在被告為警查獲前，第一
    分局偵查隊已經藉由被告行竊時遭監視器錄下之影像，發覺
    被告前開事實欄一、(2)之竊盜之事實，並曾去被告家找被告
    多次，亦即於被告坦承事實欄一、(2)之竊盜犯行前被告此一
    竊盜犯行已為偵查犯罪機關之第一分局警員所知悉，故被告
    就事實欄一、(2)此部分並不成立自首。至於事實欄一、(1)所
    示之竊盜犯行，於警方並無任何具體懷疑前，被告即供承犯
    行，故被告應係在有偵查犯罪權限之員警發覺其有前開事實
    欄一、(1)之犯罪事實前，向員警坦承犯行，自首而接受裁判
    ，故此部份即得依刑法第62條前段規定減輕其刑。
肆、維持原判之理由
    原審以被告犯行事證明確，因而適用刑法第28條、第320條
    第1項、第3項、第304條第2項、第1項、第25條、第62條、
    第51條第5款、第41條第1項前段、第8項、第38條第1項第2
    款，刑法施行法第1條之1之規定，並審酌被告曾有竊盜犯行
    （未構成累犯），品行欠佳、不以正途取利，竟竊取他人機
    車販賣而非法牟利、所竊取機車之價值尚非甚鉅、恣意進入
    他人車內，使人行無義務之事，非但侵害他人之意思決定自
    由，且使他人因驚嚇而心理受創，暨被告犯罪後尚能坦承犯
    行等一切情狀，分別量處有期徒刑四月（竊盜）、有期徒刑
    六月（共同竊盜）、有期徒刑四月（竊盜未遂）、有期徒刑
    五月（強制未遂）、有期徒刑五月（強制未遂），並定應執
    行刑有期徒刑一年十月，及均諭知易科罰金之折算標準。另
    敘明扣案之被告自行磨製之萬能鑰匙1支（即外觀與鑰匙相
    似，頂部呈方形、藍色，身部呈鋸齒狀），係被告所有供本
    案行竊所用之物，業據被告於原審供承在卷，應依刑法第38
    條第1項第2款規定宣告沒收。至於其餘扣案物品，並無證據
    足認係供本案行竊所用之物，爰不為沒收之諭知。本院經核
    ，原判決認事用法，均無違誤，量刑亦稱妥適。被告上訴主
    張對被害人鄭淑珍部分並無強制犯行，且就事實欄一、(2)部
    分應成立自首，是原審量刑顯屬過重云云，惟查被告上開犯
    行已臻明確，原判決量處被告上開刑度，亦應認符合罪責相
    當性原則。是被告以此為由提起上訴，而指摘原判決不當，
    為無理由，應予駁回。
伍、論罪法條
    刑事訴訟法第368條。
本案經檢察官羅清溪到庭執行職務。
中    華    民    國    99    年     9    月    28    日
                  刑事第四庭    審判長法  官  吳志誠
                                      法  官  彭喜有
                                      法  官  羅心芳
以上正本證明與原本無異。
不得上訴。
                                      書記官  黃全忠
中    華    民    國    99    年     9    月    28    日
附錄本案論罪科刑法條全文：
刑法第320條：
意圖為自己或第三人不法之所有，而竊取他人之動產者，為竊盜
罪，處5年以下有期徒刑、拘役或5百元以下罰金。
意圖為自己或第三人不法之利益，而竊佔他人之不動產者，依前
項之規定處斷。
前二項之未遂犯罰之。
刑法第304條：
以強暴、脅迫使人行無義務之事或妨害人行使權利者，處 3 年
以下有期徒刑、拘役或 3 百元以下罰金。
前項之未遂犯罰之。

司法院資訊處製作；財團法人民間司法改革基金會備份。
